臺灣板橋地方法院交通事件裁定　　　　 96年度交聲字第188號
原處分機關　臺北市交通事件裁決所
異　議　人　甲○○
即受處分人
上列異議人因違反道路交通管理處罰條例案件，對於臺北市交通
事件裁決所於民國96年2 月5 日以北市裁二字第裁22-AEV007019
號所為之裁決處分（原舉發案號：臺北市政府警察局大安分局95
年9 月3 日北市警交字第AEV007019 號），聲明異議，本院裁定
如下：
    主  文
原處分關於罰鍰新臺幣肆萬伍仟元部分撤銷。
其餘異議駁回。
    理  由
一、按汽車駕駛人，駕駛汽車經測試檢定酒精濃度超過規定標準
    者，處新臺幣（下同）一萬五千元以上六萬元以下罰鍰，並
    當場移置保管其車輛及吊扣其駕駛執照一年，道路交通管理
    處罰條例第35條第1 項第1 款定有明文。又汽車駕駛人飲用
    酒類或其他類似物後其吐氣所含酒精濃度超過每公升○‧二
    五毫克或血液中酒精濃度超過百分之○‧○五以上者，不得
    駕車，道路交通安全規則第114 條第2 款亦有規定。復按一
    行為同時觸犯刑事法律及違反行政法上義務規定者，依刑事
    法律處罰之。但其行為應處以其他種類行政罰或得沒入之物
    而未經法院宣告沒收者，亦得裁處之。前項行為如經不起訴
    處分或為無罪、免訴、不受理、不付審理之裁判確定者，得
    依違反行政法上義務規定裁處之，行政罰法第26條第1 項、
    第2 項分別定有明文。
二、原處分意旨略以：本件異議人即受處分人甲○○於民國95年
    9 月3 日凌晨2 時49分許，駕駛車牌號碼為DZR-055 號之輕
    型機車，行經臺北市○○○路○段147 巷7 號時，因「酒後
    駕車，呼氣檢測0.73mg/L」之違規，經臺北市政府警察局大
    安分局敦化南路派出所執勤警員當場以北市警交大字第AEV0
    07019 號舉發違反道路交通管理事件通知單（下稱舉發通知
    單）舉發，並當場移置保管該輕型機車，嗣異議人繳納罰緩
    後提出申訴，經臺北市交通事件裁決所於96年2 月5 日以北
    市裁二字第裁22-AEV007019號裁決書裁決，裁處異議人罰鍰
    四萬五千元，並吊扣駕駛執照十二個月。
三、異議意旨略以：異議人因本件酒後駕車事件，業經臺灣臺北
    地方法院檢察署為緩起訴處分，並經該署命異議人為五十小
    時之勞動服務，依行政罰法第26條及違反道路交通管理事件
    統一裁罰基準及處理細則第3 條第2 項關於一事不二罰之規
    定，原處分機關不應對異議人再為本件之罰鍰裁決處分，且
    原處分機關所援引交通部95年7 月17日交路字第0950006986
    號函釋，僅係行政機關之會議紀錄，不應違反法律，爰請求
    撤銷原處分云云。
四、經查：
(一)按緩起訴期間內，有下列情形之一者，檢察官得依職權或依
    告訴人之聲請撤銷原處分，繼續偵查或起訴：（一）於期間
    內故意更犯有期徒刑以上刑之罪，經檢察官提起公訴者。（
    二）緩起訴前，因故意犯他罪，而在緩起訴期間內受有期徒
    刑以上刑之宣告者。（三）違背第253 條之2 第1 項各款之
    應遵守或履行事項者，刑事訴訟法第253 條之3 第1 項定有
    明文。故經檢察官為緩起訴處分者，於緩起訴之猶豫期間內
    ，最終是否會被檢察官提起公訴，猶懸而未定，亦即緩起訴
    處分於猶豫期間內尚未具有實質之確定力，檢察官於緩起訴
    期間內，可對被告為繼續觀察，如被告顯無反省警惕之情或
    根本欠缺反省警惕之能力，檢察官仍得依職權或依告訴人之
    聲請，將被告緩起訴處分撤銷。而行政罰法第26條第2 項規
    定，乃以應受行政罰之行為如經不起訴處分或為無罪、免訴
    、不受理、不付審理之裁判確定者，始得依違反行政法上義
    務規定裁處之，「緩起訴處分」並未明文規定在內，且行政
    罰法係於94年2 月5 日方修正公布，並自95年2 月5 日施行
    ，刑事訴訟法上之「緩起訴制度」則早於91年2 月8 日即公
    布施行，是否行政罰法第26條第2 項立法時係有意排除，已
    非無疑；又緩起訴處分雖未經法院審判，然性質上仍係在認
    定被告「有罪」之前提下所為之處分，並因此課予被告捐款
    、勞動服務等不利益之負擔，與不起訴處分除欠缺程序要件
    者外，在實體上多係認被告為犯罪嫌疑不足之情形，在性質
    上亦有所差異，是行政罰法第26條第2 項在解釋上得否任意
    類推及於「緩起訴處分」，更有疑義。退步言之，縱使因「
    緩起訴處分實質確定」時被告可免於刑事訴追，與受「不起
    訴處分」之效果相同，而認在解釋上行政罰法第26條第2 項
    亦應包括「緩起訴處分」在內，然依據該規定之立法意旨，
    亦必須待「緩起訴處分實質確定」時，被告才終局確定免於
    受刑事訴追，原處分機關此時方得為行政裁罰，此觀刑事訴
    訟法第260 條就「緩起訴處分期滿未經撤銷」始賦予如不起
    訴處分之實質確定效力，亦可佐證。簡言之，在緩起訴期間
    內（即猶豫期間期滿前），該緩起訴處分若經撤銷，被告尚
    有受刑事訴追、處罰之可能，此時原處分機關若已先援引行
    政罰法第26條第2 項之規定裁罰，無異將使受處分人有同時
    遭受行政處罰及刑事訴追之危險，顯與行政罰法第26條規定
    之立法意旨相違背，至為灼然。
(二)本件違規事實，有原舉發通知單暨吐氣酒精濃度測定值影本
    乙紙附卷可稽，並為異議人所不爭執，是本件異議人確有於
    前揭時地酒後駕車，且吐氣酒精濃度測定值達0.73mg/L而超
    過規定標準之事實，固堪認定。惟異議人同一酒醉駕車之行
    為，因同時另犯刑法第185 條之3 之公共危險罪，業經臺灣
    臺北地方法院檢察署檢察官於95年10月26日以95年度偵字第
    22132 號為緩起訴處分，緩起訴期間為一年，並應於緩起訴
    處分期滿一個月前，向指定之公益團體、地方自治團體或社
    區提供五十小時之義務勞務，且已於同年11月23日確定乙節
    ，有上開緩起訴處分書及臺灣高等法院被告全國前案紀錄表
    各一份在卷可按，揆諸前揭說明，本件緩起訴處分既仍未期
    滿，尚在猶豫期間進行中，原處分機關自不得於緩起訴處分
    確定前，即依道路交通管理處罰條例第35條第1 項第1 款規
    定逕予裁處罰鍰之處分。是本件原處分關於裁處罰鍰四萬五
    千元部分，難謂適法，應由本院將原處分關於罰鍰部分撤銷
    ，由原處分機關視該行為之刑事訴追或審判程序終局結果確
    定後，再為適法之處理。
(三)另關於裁處吊扣駕駛執照十二個月部分，屬行政罰法第26條
    第1 項但書及第2 條第1 款所稱之其他種類行政罰，此部分
    之裁罰於法並無不合，是本件關於吊扣駕駛執照十二個月部
    分裁罰異議為無理由，應予駁回。
(四)至原處分機關援引交通部95年7 月17日交路字第0950006986
    號函釋以法務部行政罰法諮詢小組第1 次會議記錄，認「緩
    起訴乃附帶條件的不起訴處分，亦即是不起訴的一種」，而
    認應維持原處分云云。惟按法官依據法律獨立審判，憲法第
    80條載有明文。各機關依其職掌就有關法規為釋示之行政命
    令，法官於審判案件時，固可予以引用，但仍得依據法律，
    表示適當之不同見解，並不受其拘束，司法院大法官會議解
    釋釋字第216 號解釋意旨可資參照。是原處分機關所提前開
    交通部函釋，既與本院前揭見解不同，本院並不受其拘束，
    附此敘明。
五、據上論斷，應依道路交通案件處理辦法第19條、第20條前段
    ，裁定如主文。
中　　華　　民　　國　　96　　年　　3 　　月　　8 　　日
                        交通法庭法　官 張紹省
以上正本證明與原本無異。
如不服本裁定應於送達後五日內向本院提出抗告狀。
                                書記官 周雅玲
中　　華　　民　　國　　96　　年　　3 　　月　　9 　　日
